【裁判字號】    92,交上易,57
【裁判日期】    920430
【裁判案由】    公共危險等
【裁判全文】
臺灣高等法院高雄分院刑事判決                    九十二年度交上易字第五七號
    上  訴  人  臺灣高雄地方法院檢察署檢察官
    上  訴  人
    即  被  告  甲○○
    選任辯護人  柳聰賢律師
右上訴人因被告公共危險等案件，不服臺灣高雄地方法院九十一年度交訴字第一九六
號中華民國九十二年一月十七日第一審判決（起訴案號：臺灣高雄地方法院檢察署九
十一年度偵字第一一三九五號、第一三○八四號、第一四九五九號），提起上訴，本
院判決如左：
      主  文
上訴駁回。
    事  實
一、甲○○考領有普通小型車駕駛執照，明知服用酒類足以導致視覺能力變差、運動
    反射神經遲鈍、精神混惑不清晰、平衡感及判斷能力障礙度升高，竟仍於民國九
    十一年五月十八日凌晨近一時許，於飲用啤酒二瓶呼氣所含酒精濃度至少每公升
    零點三五毫克以上，已達不能安全駕駛動力交通工具之狀態下，猶駕駛車號七Ｍ
    —○七二八號自小客車搭載友人任德明等人，自高雄市左營區往高雄市市區行駛
    ，於同日凌晨一時三十分許，沿高雄市苓雅區○○○路由南往北方向行駛而途經
    該路與苓雅一路交岔口時，本應注意行經閃光黃燈路口，車輛應減速接近，注意
    安全，小心通過，且應注意車前狀況，隨時採取必要之安全措施，以避免交通事
    故之發生，而當時天候晴朗、夜間有照明、路面乾燥、無缺陷亦無障礙物、視距
    乙好，依甲○○之智識能力並無不能注意之情事，乃竟因酒後意識不清，疏為前
    揭必要之注意，而於通過該路口時，適有亦疏未注意支線道車應讓幹線道車先行
    之丙○○，騎乘車號ＪＡＵ—○四六號重型機車後載張榮男沿高雄市苓雅區○○
    ○路由西往東方向行經上開路口，二車因而發生碰撞，致丙○○、張榮男二人倒
    地，張榮男因頭部外傷，經送醫急救仍延至同年月三十日上午十一時三分許不治
    死亡；丙○○則受有左手腕扭傷腫脹、左小指腫脹、左踝腫脹、左膝下緣擦挫傷
    二處四×四公分及三×三公分之傷害。嗣經到場處理之員警，於案發一小時後之
    同日凌晨二時四十四分許，對甲○○施以酒精濃度測試，測得甲○○呼氣所含酒
    精濃度達每公升零點三五毫克。
二、甲○○發現肇事後，因明知自己係酒後駕車，為脫免責任，乃向前行駛四、五十
    公尺（即林森二路、中興街口附近）始靠右停車，並商請同車之乘客任德明（已
    判決確定）向警方自承係肇事車輛之駕駛人。任德明即基於意圖藏匿真正肇事者
    甲○○而頂替之犯意，走回肇事路口，而向在現場處理之員警佯稱其係肇事者，
    並以肇事者身分接受警方及檢察官之訊問。嗣於同年六月五日，任德明翻供坦認
    其係頂替甲○○，甲○○始為真正肇事者，而查知上情。
三、案經高雄市政府警察局苓雅分局移送及丙○○訴由臺灣高雄地方法院檢察署檢察
    官偵查起訴及臺灣高雄地方法院檢察署檢察官自動檢舉偵查起訴。
    理  由
一、右揭犯罪事實，業據上訴人即被告甲○○迭於偵查、原審及本院調查、審理中坦
    白承認，核與同案被告任德明於偵、審中之供述情節相符，且經告訴人丙○○、
    丁○○○指訴綦詳及目擊證人林清江證述明確（見相驗卷第三一頁），並有交通
    事故談話紀錄表、酒精濃度測試單、高雄市○○○○○道路交通事故調查報告表
    、現場相片十張、臺灣高雄地方法院檢察署驗傷診斷書、相驗屍體證明書及驗斷
    書各一份附於警、偵卷可稽。又本件交通事故發生之地點係在高雄市苓雅區○○
    ○路、苓雅一路交岔路口中心附近，林森二路設有閃光黃燈號誌，苓雅一路則設
    有閃光紅燈號誌，事故發生後，告訴人丙○○所騎乘之重型機車倒在苓雅一路由
    東往西方向之慢車道上，車頭朝西，有刮地痕長七公尺，自苓雅一路由西向東快
    車道朝東北方向延伸，碎片散落苓雅一路由東往西方向慢車道、林森二路由南往
    北方向快車道交叉處，被告甲○○所駕駛之車輛則駛離現場，告訴人丙○○所騎
    乘之重型機車右踏板區、右後車身護板及後輪右側受損，被告甲○○駕駛之自小
    客車前保險桿、左前保險桿、右前保險桿受損等情，有前開道路交通事故調查報
    告表及現場相片在卷可憑，則依此告訴人丙○○所騎乘機車之倒地位置、現場碎
    片散落情形、刮地痕跡，參諸雙方行進方向、路況、車輛受損情形，及被告甲○
    ○於案發一小時後經警施以酒測結果，呼氣所含之酒精濃度仍達每公升零點三五
    毫克等情，綜合研判，足認被告甲○○行經閃光黃燈路口時，未注意減速接近小
    心通過及車前狀況，隨時採取必要之安全措施，告訴人丙○○亦疏未注意苓雅一
    路設置閃光紅燈號誌，且屬支線道，應讓幹線道車先行，二車因而在上開地點發
    生碰撞。又按服用酒類不能安全駕駛動力交通工具而駕駛者，八十八年四月二十
    三日施行之刑法第一百八十五條之三將之列於公共危險罪處罰，其立法目的，在
    藉由抽象危險犯之構成要件，以刑罰制裁力量嚇阻酒後駕車之行為，進而確保參
    與道路交通往來人車之安全，因此並不以對於道路交通往來人車發生具體實害為
    要件，此種立法例亦為德、日等國所採行。所謂「不能安全駕駛」，性質上乃屬
    不確定法律概念，依法務部於八十八年五月間召開「研商訂定刑法第一百八十五
    條之三服用毒品、麻醉藥品、酒類或其他相類之物，不能安全駕駛交通動力工具
    之認定標準」會議，會中決定參考德國、美國認定標準，對於酒精濃度呼氣達每
    公升零點五五毫克或血液濃度達千分之一點一以上者，認為已達不能安全駕駛之
    標準，其數值在其以下者，如能輔以其他客觀事實作為不能安全駕駛之判斷時，
    亦應依法移送處以刑罰（詳參法務部八十八年五月十八日法八八檢字第一六
    六九號函），以期統一建立執法機關移送之準則。又依法醫研究所吳木榮醫師所
    著酒精與交通事故傷害之法醫學觀點一文，認人體酒精濃度的高峰點多在喝酒後
    一到二小時，而後隨者時間久遠，酒精在人體內生理自然代謝酒精濃度會逐漸減
    低。本件被告甲○○於事故發生後，經警員以酒精測試器測試，其呼氣酒精濃度
    測定值為每公升零點三五毫克，有前揭酒精濃度測試單一紙附卷可佐，雖尚未達
    酒精濃度每公升零點五五毫克，然被告上開酒測值係本件車禍發生一小時後始施
    測，顯見被告先前開車肇事時，酒精濃度應超過上開數據，且同案被告任德明於
    原審審理時並證稱：我們從四維路開過來走林森路，因為甲○○喝了酒所以沒有
    減速，是快到路口時我才跟他說快撞到了，結果就撞上了，沿路經過好幾個閃黃
    燈我都跟他講要減速，他只是點頭，那時我坐在他的右後方等語（見原審卷第六
    七頁），及參以被告自承酒後駕車肇事等情，應認被告酒後確已達不能安全駕駛
    動力交通工具之程度。
二、按汽車（含機器腳踏車）行駛至交岔路口，其行進應遵守燈光號誌；又閃光黃燈
    表示「警告」，車輛應減速接近，注意安全，小心通過，閃光紅燈表示「停車再
    開」，車輛應減速接近，先停止於交岔路口前，讓幹道車優先通行後認為安全時
    ，方得續行；而幹道應設置閃光黃燈，支道應設置閃光紅燈，道路交通安全規則
    第一百零二條第一項第一款、道路交通標誌標線號誌設置規則第二百十一條第一
    項第一款、第二款、第二百二十四條第三款分別定有明文，被告甲○○考領有普
    通小型車駕駛執照，有汽車駕駛人查詢資料一紙可按，則其對於上開規定理應知
    之甚詳，於駕車時自應注意上開規定並確實遵守之，且本件交通事故發生時天候
    晴朗、夜間有照明、路面乾燥、無缺陷、無障礙物、視距乙好，有前開道路交通
    事故調查報告表可按，依被告甲○○之智識能力並無不能注意之情事，被告甲○
    ○竟仍疏未注意遵守上開規定而貿然駕車通過上開路口，則其駕駛行為顯有過失
    甚明，是被告甲○○未盡前開注意義務與被害人等受傷及致死間有相當因果關係
    。另高雄市政府建設局行車事故鑑定委員會、高雄市車輛行車事故覆議鑑定委員
    會亦認：被告甲○○酒精濃度過重，及行經閃光黃燈路口未注意安全，小心通過
    ，告訴人丙○○行經閃光紅燈路口，未依規定讓車，同為本件交通事故之肇事原
    因等語，有高雄市政府建設局行車事故鑑定委員會高市鑑字第九一○九○三○號
    鑑定意見書、高雄市車輛行車事故覆議鑑定委員會九十一年十二月二十四日九一
    高市覆字第九八八號函各一份在卷可按（見原審卷第四一、七二頁），足證被告
    甲○○之駕駛行為顯有過失，甚為灼然。至告訴人丙○○疏未注意行經設置閃光
    紅燈號誌之路口，應停止於交岔路口前，讓幹線道車優先通過後方得續行，而貿
    然通過上開路口，對本身所受傷害之擴大及被害人張榮男之死亡雖亦有過失，然
    仍不能因此解免被告甲○○之過失罪責。綜上所述，本件事證明確，被告甲○○
    之犯行，洵堪認定，應予依法論科。
三、核被告甲○○所為，係犯刑法第一百八十五條之三之服用酒類不能安全駕駛動力
    交通工具而駕駛罪、同法第二百七十六條第一項之過失致人於死罪及同法第二百
    八十四條第一項前段之過失傷害罪。被告甲○○以一過失行為而同時致被害人張
    榮男死亡及告訴人丙○○受傷，為想像競合犯，應依刑法第五十五條之規定，從
    一重之過失致人於死罪處斷。又其所犯服用酒類不能安全駕駛動力交通工具而駕
    駛與過失致人於死二罪，犯意各別，行為互殊，應予分論併罰。被告甲○○係酒
    醉駕車肇事致被害人張榮男死亡及告訴人丙○○受傷，依法應負刑事責任，應依
    道路交通管理處罰條例第八十六條第一項之規定，就其所犯過失傷害、過失致死
    部分加重其刑。
三、原審就被告甲○○服用酒類不能安全駕駛動力交通工具而駕駛及過失致人於死部
    分，因而適用道路交通管理處罰條例第八十六條第一項，刑法第一百八十五條之
    三、第二百七十六條第一項、第二百八十四條第一項前段、第五十五條、第五十
    一條第五款，罰金罰鍰提高標準條例第一條前段之規定，並審酌被告甲○○駕車
    肇事造成被害人張榮男死亡、告訴人丙○○受有前開傷害，對被害人張榮男之家
    屬造成之傷害甚大，對告訴人丙○○造成之傷害亦非輕，迄今仍未與被害人張榮
    男之家屬、告訴人丙○○達成和解，賠償所受損害，且於肇事後旋找同案被告任
    德明頂替之，妨害司法秩序，惡性非輕，惟念被告甲○○係因一時疏忽而肇事，
    告訴人丙○○於本件交通事故之發生亦有過失，及被告甲○○並無前科紀錄，素
    行尚佳，有臺灣高等法院被告全國前案紀錄表在卷可按，且犯後已坦認犯行，顯
    有悔意等一切情狀，分別就其所犯服用酒類不能安全駕駛動力交通工具而駕駛罪
    量處有期徒刑二月，過失致人於死罪量處有期徒刑十月，並定其應執行刑為有期
    徒刑十一月，經核原判決認事用法均無不合，量刑及定其應執行之刑亦稱妥適，
    檢察官上訴意旨認原判決量刑太輕，及被告上訴意旨認量刑過重，指摘原判決此
    部分不當云云，均無理由，應予駁回。
四、同案被告任德明意圖藏匿然犯而頂替部分，業經原審判決確定，自不贅述。
據上論結，應依刑事訴訟法第三百六十八條，判決如主文。
本案經檢察官朱文彬到庭執行職務。
中    華    民    國      九十二      年      四      月     三十   日
                              臺灣高等法院高雄分院刑事第八庭
                                  審判長法官  郭雅美
                                        法官  江泰章
                                        法官  裕斗
右正本證明與原本無異。
不得上訴。
                                  法院書記官  吳福連
中    華    民    國      九十二      年      四      月    三十    日
附錄：本判決論罪科刑法條：
刑法第一百八十五條之三：
服用毒品、麻醉藥品、酒類或其他相類之物，不能安全駕駛動力交通工具而駕駛者，
處一年以下有期徒刑、拘役或三萬元以下罰金。
刑法第二百八十四條第一項：
因過失傷害人者，處六月以下有期徒刑、拘役或五百元以下罰金，致重傷者，處一年
以下有期徒刑、拘役或五百元以下罰金。
刑法第二百七十六條第一項：
因過失致人於死者，處二年以下有期徒刑、拘役或二千元以下罰金。


司法院資訊處製作；財團法人民間司法改革基金會備份。
